【裁判字號】    98,交抗,2793
【裁判日期】    981231
【裁判案由】    違反道路交通管理處罰條例
【裁判全文】
臺灣高等法院交通事件裁定            98年度交抗字第2793號
                                    98年度交抗字第2794號
抗  告  人
即受處分人  甲○○
                    國民
上列抗告人因違反道路交通管理處罰條例案件，不服臺灣士林地
方法院，中華民國98年10月26日所為裁定（98年度交聲字第1011
、1012號），提起抗告，本院裁定如下：
    主  文
抗告駁回。
    理  由
一、按「汽車駕駛人，爭道行駛有下列情形之一者，處新臺幣（
    下同）六百元以上一千八百元以下罰鍰：．．．十三、機器
    腳踏車，不在規定車道行駛。」、「汽車駕駛人，駕駛汽車
    有下列情形之一，而本章各條無處罰之規定者，處新臺幣九
    百元以上一千八百元以下罰鍰：一、不服從交通勤務警察或
    依法令執行交通指揮、稽查任務人員之指揮或稽查。」，道
    路交通管理處罰條例第45條第13款、第60條第2項第1款分別
    定有明文。而所謂「汽車駕駛人」依同條例第3條第8款規定
    ，亦包括機器腳踏車在內；又上開兩項違規情形依同條例第
    63條第1項第1款規定，並均應記違規點數一點。
一、原處分意旨略以：抗告人即受處分人甲○○於民國98年 7月
    21日晚間9時40分許，騎乘CJQ-650號重機車，在臺北市○○
    ○路、愛國西路交叉路口處，行駛禁行車道，經警員現場攔
    停後，復拒絕出示駕照、行照接受稽查，因依道路交通管理
    處罰條例第45條第13款、第60條第2項第1款、第 63條第1項
    第1款等規定，就抗告人行駛禁行車道部分，裁處罰鍰600元
    ，並記違規點數一點，就抗告人拒絕接受稽查部分，裁處罰
    鍰900元，並記違規點數一點等語。
三、抗告意旨略以：伊於案發時間，騎乘 CJQ-650號重型機車，
    沿臺北市○○○路駛至重慶南路、愛國西路交叉路口處，與
    眾多機車在該處等待紅燈時，遭警員叫至路邊，要求伊出示
    行照、駕照，而該名警員雖看似身著警察服裝，惟附近並無
    其他交通員警，亦無執法人員所屬之車輛、標誌、警示燈等
    配備，伊遂要求警員出示相關證件，詎該名警員並未理睬，
    僵持數分鐘後伊見警員無意理會，遂自行離去。是現場有諸
    多車輛，警員卻僅稽查伊一人，既未告知伊相關權益，又未
    出示證件，即行開罰，顯於法不合。至舉發員警張晟雖於原
    審證稱從愛國西路走到重慶南路口，看到伊行駛內車道，且
    依該員警所述，雙方距離約 5公尺等情，惟因橫越路口須時
    十秒，並會經過伊車前，但伊並未發現有任何員警經過伊車
    前，故經伊推測，該員警目視與伊之距離應超過 5公尺以上
    ，才能在以不被伊發現之情形下，橫越馬路，足認舉發員警
    所述，距離相近，亦無錯認之虞，與事實不符，爰提起抗告
    云云。
四、抗告人固不否認其於上揭時地，因騎乘上揭機車，遭張晟攔
    下之事實，惟辯稱其法辯識張晟是否為警察，且張晟與其距
    離超過五公尺以上，張晟可能誤認其有行駛禁行車道之違規
    行為云云。惟查：
  (一)證人即舉發員警張晟於原審審理時，到庭證稱：「我當時在
    服教育大學勤務，我步行沿重慶北路由北向南，走到重慶南
    路、愛國西路口時（嗣改稱：是從愛國西路走到重慶南路口
    ），發現異議人（指抗告人）在重慶北路由北向南行駛內側
    車道，在上開十字路口前停下來等紅燈，我就前往鳴笛示意
    ，請異議人靠邊停車，並告知他違規事由請他出示行照、駕
    照，但異議人要我先出示證件，我告訴他說我身著警察制服
    ，不需要出示證件，又再請他出示行照、駕照，但異議人還
    是不願意出示，我就告知異議人會逕行舉發，將舉發通知單
    寄到他的住處，之後就請他離開，但異議人不願意離開，在
    路旁等候，之後他看我不理會他，就自行離開」、「我看到
    他違規的時候，雙方距離約五公尺」、「舉發通知單上記載
    違規騎士的衣著，是我當時先記下來，回去之後再填舉發單
    的」等語，並提出現場簡圖一份、照片四張為證，參酌張晟
    既有意在巡邏時一併攔檢交通違規，自有特別注意此類違規
    情事之理由，且斯時雙方距離甚近，不過數公尺，亦無錯認
    之虞。堪認抗告人確有騎乘機車行駛禁行車道，及拒絕警員
    攔檢等兩項違規行為。
  (二)抗告人雖以前詞置辯，惟查：
  1.抗告人雖辯稱，當時有諸多騎士在該處等紅燈，警員卻僅稽
    查伊一人，懷疑警員別有用心云云，惟縱使現場有諸多機車
    違規行駛禁行車道，亦非抗告人可以執為不罰之理由，況張
    晟當時僅有一人，亦無可能一併攔檢其他違規騎士？遑論張
    晟在原審審理時陳稱：「當時我只看到異議人（指抗告人）
    一人違規」等語，故抗告人上開所辯，並無可採。
  2.抗告人又辯稱其不知張晟為警察，且張晟未主動告知警察身
    分，亦未提供伊，足以辯識之證明云云，惟按警察職權行使
    法第 4條第1、2項分別規定：「警察行使職權時，應著制服
    或出示證件表明身分，並應告知事由」、「警察未依前項規
    定行使職權者，人民得拒絕之」，由此可知，警員在行使職
    權時，為表明身分，僅需著制服或出示證件，二者擇一即為
    已足，而本件張晟雖未出示其警察證件供抗告人查閱，惟其
    當時身著警察制服，業經證人張晟於原審證述綦詳（見原審
    卷第23頁）。抗告人雖主張其所無法識別張晟是否有穿警察
    服裝云云，但衡諸常情，若張晟未著警察服裝，則一般人縱
    見路旁有人攔車，亦均會不加理會，或加速離去，而無加以
    配合之理；況抗告人於與張晟距離 5公尺之路口處，已發現
    張晟身著疑似警察之服裝，並配合張晟之攔車作業，其自無
    可能於遭張晟攔下後，在張晟身邊，又突然無法辨識張晟所
    穿是否警察服裝之理。足認張晟於執勤時，係著警察服裝，
    故其盤查程序並無違法可言，抗告人自無權拒絕張晟盤檢其
    身分。
  3.抗告人復主張，依其所推測，其與員警相距超過五公尺以上
    ，且案發當時，天色昏暗，員警應有誤認之虞。惟證人張晟
    業於原審到庭證稱，其僅看到抗告人違規，其與抗告人距離
    約為五公尺（見原審卷第23頁），堪認原審認定抗告人與張
    晟之距離甚近，張晟應無誤認之虞等情，並無不合。抗告人
    上開主張，純為其主觀臆測，自無足採。
五、綜上所述，原審法院以抗告人確有於前揭時、地，有「行駛
    禁行車道」及「拒絕接受稽查」之違規行為。認原處分機關
    依道路交通管理處罰條例15條第13款、第60條第2項第1款、
    第63條第1項第1款規定，並參酌「違反道路交通管理事件統
    一裁罰基準表」表定事項，分別裁處抗告人罰鍰600元、900
    元，並各記違規點數一點，並無不當為由，駁回抗告人之異
    議，經核並無不合。從而，抗告意旨仍執陳詞，指摘原裁定
    不當，為無理由，應予駁回。
據上論結，應依道路交通案件處理辦法第26條，刑事訴訟法第41
2條，裁定如主文。
中    華    民    國    98    年    12    月    31    日
                  刑事第七庭  審判長法  官  游紅桃
                                    法  官  周明鴻
                                    法  官  楊智勝
以上正本證明與原本無異。
不得再抗告。
                                    書記官   戴伯勳
中    華    民    國    98    年    12    月    31    日


司法院資訊處製作；財團法人民間司法改革基金會備份。
